臺灣板橋地方法院刑事判決　　　　　　 100年度簡字第7220號
公　訴　人　臺灣板橋地方法院檢察署檢察官
被　　　告　吳榮宗
上列被告因誣告案件，經檢察官提起公訴（100 年度偵緝字第14
74號），被告於準備程序中自白犯罪，且依卷內之證據已足認定
被告犯罪，本院認宜以簡易判決處刑，爰不經通常審判程序，逕
以簡易判決處刑如下：
    主  文
吳榮宗未指定犯人，而向該管公務員誣告犯罪，處拘役參拾日，
如易科罰金，以新臺幣壹仟元折算壹日。
    事實及理由
一、吳榮宗明知其所持有，以板信商業銀行為付款人、帳號0000
    00000 號、票號為PM0000000 號，發票人為永傳裝潢工程行
    陳麗華，發票日為民國99年8 月5 日，票面金額為新臺幣（
    下同）29萬元之支票1 張，係其向承包商沈永安借用供作資
    金週轉，且持該支票向友人黃裕峰調借現金，並未遺失，嗣
    因故與沈永安發生爭執，99年8 月1 日，於新北市新店區三
    輝建設某工地，竟基於未指定犯人而誣告他人涉犯侵占遺失
    物之犯意，向不知情之沈永安佯稱上開支票已遺失，沈永安
    遂偕同陳麗華遂於99年8 月2 日，至板信商業銀行埔乾分行
    填具遺失票據申報書辦理掛失止付，並至警局申報上開支票
    遺失，請求協助調查，而未指定犯人，誣告他人犯侵占遺失
    物罪。嗣黃裕峰向銀行提示上開支票遭拒，始循線查獲。案
    經嘉義縣警察局水上分局報告臺灣板橋地方法院檢察署檢察
    官偵查起訴。
二、本案證據：
  (一)被告吳榮宗於檢察官訊問、本院訊問時之自白。
  (二)證人沈永安於警詢、檢察官訊問時之證述。
  (三)證人黃裕峰於警詢、檢察官訊問時之證述。
  (四)臺灣票據交換所退票理由單、系爭支票正反面影本、掛失止
    付票據提示人資料查報表、遺失票據申報書、票據掛失止付
    通知書。
  (五)被告吳榮宗向沈永安借票時提供之借據。
三、論罪科刑：核被告所為，係犯刑法第171 條第1 項之未指定
    犯人誣告罪。又被告利用不知情之沈永安、陳麗華為犯罪工
    具，以實現不法構成要件而遂行犯罪之目的，為間接正犯。
    被告偵查及本院訊問時自白犯行，斯時其所誣告之案件尚未
    進行任何裁判程序，自屬在其所誣告之案件裁判確定前自白
    ，應依刑法第172 條之規定，減輕其刑（最高法院31年上字
    第345 號判例意旨參照）。爰審酌被告明知支票未遺失，僅
    因工程恩怨即未指定犯人誣告犯罪，虛耗司法資源之犯罪動
    機、目的、手段，並考量其素行、智識程度、生活狀況及犯
    罪後尚能坦承犯行等一切情狀，量處如主文所示之刑，並諭
    知易科罰金之折算標準，以資懲儆。
四、依刑事訴訟法第449 條第2 項、第3 項，刑法第171 條第1
    項、第172 條、第41條第1 項前段，刑法施行法第1 條之1
    第1 項、第2 項前段，逕以簡易判決處刑如主文。
五、如不服本判決，得自收受送達之翌日起10日內，向本院提出
    上訴狀，上訴於本院第二審合議庭（須附繕本）。
中    華    民    國   100    年    10    月    31    日
                  刑事第四庭  法  官  張瓊華
以上正本證明與原本無異
如不服本判決應於送達後10日內向本院提出上訴狀
                              書記官  謝雪紅
中    華    民    國   100    年    10    月    31    日
附錄法條：
中華民國刑法第171 條第1 項（未指定犯人誣告罪）
未指定犯人，而向該管公務員誣告犯罪者，處1 年以下有期徒刑
、拘役或3百 元以下罰金。